【裁判字號】    90,台上,7391
【裁判日期】    901206
【裁判案由】    盜匪
【裁判全文】
最高法院刑事判決                                九十年度台上字第七三九一號
    上  訴  人  甲○○
    選任辯護人  熊梓檳律師
右上訴人因盜匪案件，不服台灣高等法院台中分院中華民國九十年九月二十八日第二
審更審判決（九十年度上更(一)字第二七五號，起訴案號：台灣台中地方法院檢察署八
十八年度偵字第一四七八九號），提起上訴，本院判決如左：
    主  文
上訴駁回。
    理  由
按刑事訴訟法第三百七十七條規定：上訴於第三審法院，非以判決違背法令為理由，
不得為之。是提起第三審上訴，應以原判決違背法令為理由，係屬法定要件。如果上
訴理由狀並未依據卷內訴訟資料，具體指摘原判決不適用何種法則或如何適用不當，
或所指摘原判決違法情事，顯與法律規定得為第三審上訴理由之違法情形，不相適合
時，均應認其上訴為違背法律上之程式，予以駁回。本件原判決撤銷第一審諭知上訴
人甲○○無罪之判決，改判論處其共同意圖為自己不法所有，以強暴致使不能抗拒而
取他人之物，累犯罪刑。已詳敘上訴人於民國八十七年八月二十八日上午八時三十分
許，駕駛小客車搭載黃天坤及古進全，行經苗栗縣西湖鄉金獅村楓樹林一號前，見該
址房屋建築美觀，黃天坤又告知屋內僅有年近八十歲之老婦人張徐己妹隻身在家，乃
共同基於意圖為自己不法所有之犯意聯絡，將小客車駛進庭院，先由古進全下車佯裝
問路引開張徐己妹之注意，再由上訴人、黃天坤先後潛入屋內二樓房間（侵入住宅部
分未據告訴）搜刮財物。嗣張徐己妹聽聞屋內二樓傳來翻箱倒櫃聲音，質疑古進全等
人之來意，並擬打電話通知其大媳婦前來，古進全隨即以手臂勒住張徐己妹頸部，致
使不能抗拒，而任由古進全強行拉下其配帶之黃金項鍊一條重約一兩，並由上訴人、
黃天坤順利劫取張徐己妹之黃金戒指二枚、現金新台幣（下同）一千元，及張徐己妹
之子張雲祥所有之伯納金錶一只，張其祥所有現金十八萬六千元，張雲祥之女洪金珠
所有之手提袋一只內裝0000000000號行動電話一支、郵局存摺一本、國民
身分證、駕駛執照、中國信託金融卡各一枚。得手後迅即共乘原車逃逸，將現款共同
花用殆盡。嗣經警在現場二樓房間衣櫃及抽屜上採得上訴人指紋，而循線查獲等情。
係綜核上訴人之部分自白，被害人張徐己妹之指訴，內政部警政署刑事警察局指紋鑑
定書、照片等卷內資料為其所憑之證據及認定之理由。而以：上訴人在強劫現場二樓
房間衣櫃及抽屜留下指紋，足證其有參與上樓搜刮被害人財物之行為，迨被害人發覺
有異時，古進全進而以手勒住被害人頸部，任由上訴人等強劫財物得手，顯與強盜罪
之構成要件相符。是上訴人所辯：其原意在行竊，因在車內等候數分鐘，見黃天坤猶
未下樓，故上樓催促黃天坤離去，並順手將打開之衣櫃及抽屜關上，故爾留下指紋，
係古進全臨時起意以強暴之手段，強劫被害人之金飾，已超出其竊盜之犯意，自不能
令負強盜罪責云云，無非避就之詞，無足採信，亦於理由內逐一指駁。復說明：被害
人年近八十，罹患冠狀動脈疾病合併心肺衰竭、慢性阻塞性肺病及心律不整等疾，古
進全以手勒住其頸部，自已使其達於不能抗拒之程度無疑綦詳。所為論斷，俱有卷內
證據資料足憑，從形式上觀察，原判決並無違背法令之情形存在。查共同正犯之意思
聯絡，不限於事前有所協議，其於行為當時，基於相互之認識，以共同犯罪之意思參
與者，亦無礙於共同正犯之成立。而刑事法上之竊盜、搶奪、強盜罪，其犯罪構成要
件，雖同具不法得財之意思。但搶奪罪係乘人不備，公然掠取他人之財物；若行為人
施用強暴、脅迫等非法方法，致使不能抗拒而取他人財物或令其交付者，則屬強盜罪
。至於竊盜罪，則係乘人不知，將他人管領之財物，移入自己實力支配之下之謂。本
件上訴人等人見被害人隻身在家，乃將小客車駛進庭院，先由古進全下車佯裝問路引
開張徐己妹之注意，再由上訴人、黃天坤先後潛入屋內二樓房間搜刮財物，縱其事先
未有強盜之謀議，然於被害人發覺事態有異，擬打電話求援時，古進全即以手勒住被
害人頸部，至使不能抗拒，任由上訴人等人強劫財物得手。上訴人於行為當時，基於
相互之認識，以共同犯罪之意思參與，分擔犯罪行為之實施，自合於強劫罪之共同正
犯要件，而與竊盜罪係乘人不知竊取他人財物之意義不符。原判決以強劫罪之共同正
犯論處上訴人罪刑，自屬正當合法。又當事人聲請調查之證據如事實審未予調查，又
未認其無調查之必要，以裁定駁回之，或於判決理由予以說明者，其踐行之訴訟程序
，雖屬違法，但此項訴訟程序之違法，必須所聲請調查之證據確與待證事實有重要之
關係，就其案情確有調查之必要者，方與刑事訴訟法第三百七十九條第十款之「應於
審判期日調查之證據」相當，而為當然違背法令，始得為上訴第三審之理由。本件與
上訴人參與強盜之共犯尚有二人，為不爭之事實，除上訴人外，其他二人之姓名究否
為黃天坤及古進全其人，與上訴人犯罪之成立無關。原審縱未命被害人指認古進全，
而黃天坤復經檢察官處分不起訴，均不生影響於原判決之主旨。原審未予調查，並於
判決內說明其不予調查之理由，尤無應於審判期日調查之證據末予調查之違法可言。
末查證據之取捨及證據之證明力如何，均屬事實審法院得自由裁量、判斷之職權，苟
其此項裁量、判斷，並不悖乎通常一般之人日常生活經驗之定則或論理法則，又於判
決內論其何以作此判斷之心證理由者，即不得任意指摘其為違法，據為提起第三審
上訴之合法理由。上訴意旨置原判決上開明確論斷於不顧，對原審取捨證據及證據證
明力判斷之審判職權行使，任憑己見，再事爭執，或曰：上訴人係基於竊盜之犯意為
之，古進全逾越上訴人之犯意而強劫，不應責令上訴人負責；或稱：上訴人之警訊筆
錄不實，不能採為上訴人不利之證據；或辯：上訴人與黃天坤未事先勘查被害人之住
處，如何知悉僅張徐己妹一人在家。又上訴人等如欲強盜，於進屋後即可對張徐己妹
行強暴、脅迫，何須由古進全先將被害人支開，以方便上訴人潛入搜刮財物，均與常
理不符云云。然其所指摘者均為單純事實上之爭辯，要非適法之第三審上訴理由。是
上訴意旨所指摘原判決違法情事，顯與法律規定得為第三審上訴理由之違法情形，不
相適合。揆諸首開說明，其上訴為違背法律上之程式，應予駁回。
據上論結，應依刑事訴訟法第三百九十五條前段，判決如主文。
中      華      民      國     九十     年     十二     月      六      日
                              最高法院刑事第五庭
                                  審判長法官  紀  俊  乾
                                        法官  黃  正  興
                                        法官  劉  介  民
                                        法官  陳  東  誥
                                        法官  張  春  福
      右正本證明與原本無異
                                              書  記  官
中      華      民      國     九十     年     十二     月      十      日


司法院資訊處製作；財團法人民間司法改革基金會備份。
